【裁判字號】    87,易緝,16
【裁判日期】    890126
【裁判案由】    詐欺
【裁判全文】
臺灣新竹地方法院刑事判決                          八十七年度易緝字第一六號
    公  訴  人  臺灣新竹地方法院檢察署檢察官
    被      告  丁○○
    選任辯護人  李晉安律師
右列被告因詐欺案件，經檢察官提起公訴（八十四年度偵字第五三二三號）及移送併
辦（八十四年度偵字第六四一Ｏ號）與台灣台北地方法院檢察署檢察官移送併辦（八
十五年度偵字第八四九一號），本院判決如左︰
    主  文
丁○○連續意圖為自己不法之所有，以詐術使人將本人之物交付，處有期徒刑貳年，
緩刑伍年。
    事  實
一、丁○○於八十三年七月間已無支付能力，竟意圖為自己不法之所有，基於概括犯
    意，隱瞞無資力之事實，於八十三年七月間知戊○○標得會錢新台幣（下同）一
    百五十二萬元，竟隱瞞無資力之事實，向戊○○佯稱：需錢週轉等語，使戊○○
    不查陷於錯誤，應允借款，而借一百五十二萬元予丁○○，再丁○○自八十三年
    七月起至八十四年二月間，先後多次向丙○○佯稱：欲拓展牙醫診所，需大量資
    金週轉云云，使丙○○不疑有詐，先後多次借款予丁○○，共計交付新台幣（下
    同）四百七十萬元，復於八十三年十一月間，在台灣中小企業銀行門口遇見己○○時，向己○○佯稱：以每張六萬元購買未上市之華邦電子股份有限公司（以下
    簡稱為華邦公司）股票，俟將來上市後必有利可圖，其有特別關係可以代購六十
    張等語，使己○○不查陷於錯誤，乃交付三百六十萬元予丁○○，再丁○○於八
    十四年一月間某日，隱瞞無支付能力之事實，再向己○○佯稱：其房屋貸款一百
    萬元快要貸得，但現今缺錢週轉等語，使己○○不疑有詐，借予七十萬元予丁○○，丁○○並於八十四年一月間，隱瞞無資力之事實，向庚○○佯稱：欲購屋需
    資金週轉等語，使庚○○不查陷於錯誤，先後多次應允借款，共計借八十五萬元
    予丁○○，丁○○更於八十四年一月間明知乙○○標得二百二十萬元會款，竟隱
    瞞無資力之事實，向乙○○佯稱：急需錢週轉等語，使乙○○應允借款，而交付
    二百二十萬元，再丁○○於八十四年六月二十七日明知並無資力購買牙醫診所，
    竟向甲○○佯稱：欲以一百二十三萬元頂購台北縣永和市○○路五Ｏ五號一樓誠
    品牙醫診所，先付十五萬元，其餘每月分期付款四萬五千元等語，使甲○○不查
    陷於錯誤，應允出售誠品牙醫診所，詎丁○○僅購買三十張華邦公司股票，且於
    八十四年一月十二日將所購得之三十張股票轉賣，後經己○○發現，丁○○遂簽
    發支票四張及本票一張，票面金額共四百三十萬元用以搪塞，詎支票、本票到期
    均不獲兌現，己○○始知受騙，而丁○○購得誠品牙科後即於八十五年十一月八
    日將誠品牙醫轉讓於王超雄，並自八十四年十一月一日起未再付任何分期付款款
    項予甲○○。
二、案經告訴人己○○訴由臺灣新竹地方法院檢察署檢察官偵查起訴、移送併辦及台
    灣台北地方法院檢察署檢察官移送併辦。
      理  由
一、訊據被告丁○○固不否認於上開時地自告訴人己○○處收取三百六十萬元，要替
    告訴人己○○購買華邦股票六十張，但事後僅購得三十張，花掉其餘金錢，再將
    股票轉賣及有向己○○借款七十萬元未還、向戊○○、丙○○、乙○○借款未還
    及甲○○頂購誠品牙醫診所等情，但否認詐欺取財犯行，辯稱：伊先購得三十張
    華邦公司股票後本欲交給告訴人，詎告訴人表示全部購足再交付，後因伊花用部
    分現款，告訴人己○○很生氣表示不買了，要伊退款，所以伊才將股票轉賣，而
    伊已向丙○○借款六、七年，並提供不動產擔保，事實上伊有八百萬元債權催討
    無著，致無法清償債務，並非惡意詐騙云云，惟查：告訴人己○○指述稱：伊交
    了三百六十萬元要被告代購股票後，被告雖有拿三十張華邦公司股票給伊看，但
    向伊表示等買到六十張再一起交付等語，是並未見有被告辯稱：告訴人要求要一
    次交付六十張股票一事，況被告亦自陳其後挪用部分現款，並將股票出售等情，
    顯見被告當時已無力週轉，再被告另辯稱：自七十八年起即陸續向丙○○借款，
    並提供擔保云云，惟告訴人丙○○指稱：被告於八十三年七月間之借款，於八十
    三年八月間到期，即要求不要提示，另開立支票等語，再被告亦自陳於八十三年
    七、八月間因週轉困難而向地下錢莊借錢，足認被告財務狀況自八十三年七月間
    即已惡化至無支付能力，才會轉向高利之地下錢莊借錢，是縱使被告自七十八年
    起即陸續向丙○○借款，若告訴人丙○○於八十三年七月間明知被告已無支付能
    力時，斷不可能應允借款，是被告顯有施用詐術之行為，既然被告自八十三年七
    月起已無資力，根本無法清償債務、甚至於出面頂購診所，竟仍向告訴人甲○○
    頂購診所、向告訴人戊○○、乙○○、丙○○借款，金額多達一千五百萬元許，
    縱使被告有八百萬元債權，因被告債權不足以清償其債務，確已無支付能力甚明
    ，而債務人向債權人借款，債務人之清償能力，當為債權人考慮是否借款之重要
    因素，惟被告卻未主動告知債權人其無清償能力，顯有施用詐術行為甚明，再告
    訴人丙○○等人若知被告無清償能力，斷不可能應允借款或出售診所，是告訴人
    丙○○等人確有陷於錯誤交付財物之行為，再者被告購買誠品牙科診所後，於八
    十七年十一月八日即轉讓予王超雄，此有讓渡書及台北縣牙醫師公會函可證，而
    斯時被告並無資力可以購買診所，且將診所轉賣，其顯有不法所有意圖甚明，並
    有頂讓契約書、支票、退票理由單等在卷可證，故罪證明確，被告空言否認無詐
    欺意圖，委不足採。
二、核被告所為，係犯刑法第三百三十九條第一項詐欺取財罪，被告先後多次犯行，
    時間緊接，以同一方式反覆為之，所為係犯罪構成要件相同之罪，顯係基於概括
    犯意為之，為連續犯，應以一罪論，併依法加重其刑，爰審酌被告未坦承犯行、
    所得金額甚鉅等一切情狀，處以如主文所示之刑，以示懲儆，再被告未曾受有期
    徒刑以上刑之宣告，此有台灣高等法院被告全國前案紀錄表一紙可證，被告於事
    發後，均與告訴人達成和解，雖未完全依照和解條件履行，惟皆有盡量賠償告訴
    人，本院認被告若受刑之宣告，將無法工作賺取工資清償告訴人，故認被告所受
    刑之宣告，以暫不執行為適當，爰併宣告緩刑五年，以啟自新。
三、另台灣新竹地方法院檢察署檢察官移送併辦之八十四年度偵字第六四一Ｏ號被告
    於八十四年一月間向告訴人庚○○借款八十五萬元週轉部分、自八十三年七月起
    至八十四年二月間陸續向告訴人丙○○借款共計四百七十萬元部分、於八十三年
    七月間向告訴人戊○○借款一百五十二萬元部分、於八十四年一月間向告訴人乙○○借款二百二十萬元部分及台灣台北地方法院檢察署檢察官移送併辦之八十五
    年度偵字第八四九一號向告訴人甲○○頂讓誠品牙醫診所部分，均與本院判決有
    罪部分有連續犯裁判上一罪關係，本院自得一併審理，併此敘明。
四、再台灣新竹地方法院檢察署檢察官移送併辦之八十四年度偵字第六四一Ｏ號告訴
    人庚○○告訴被告丁○○主張告訴人庚○○於八十二年一月間交付被告一百五十
    萬元入股金入股惠民牙醫診所及迦南牙醫診所，詎被告於八十四年一月間私自將
    牙醫診所頂讓予他人，認被告涉犯詐欺取財犯行部分，因確有惠民牙醫診所及迦
    南牙醫診所存在，被告亦承認告訴人庚○○確有投資，是斯時被告並無施用詐術
    使告訴人投資牙科之行為，而被告於八十四年一月間將告訴人庚○○股份私自出
    售時，並未見告訴人庚○○另有何交付財物之行為，與詐欺取財罪構成要件有間
    ，故與本案間並無連續犯裁判上一罪關係，爰退回台灣新竹地方法院檢察署由檢
    察官另行偵辦。
據上論斷，應依刑事訴訟法第二百九十九條第一項前段、刑法第五十六條、第三百三
十九條第一項、第七十四條第一款，罰金罰鍰提高標準條例第一條前段判決如主文。
本案經檢察官黃仁宏到庭執行職務。
中      華      民      國    八十九    年      一      月    二十六    日
                                 臺灣新竹地方法院刑事第一庭
                                    法  官   劉  慧  芬
右正本證明與原本無異。
如不服本判決，應於送達後十日內向本院提出上訴狀。
                                    書記官   曾  秀  貞
中      華      民      國    八十九     年     一     月    二十八     日


司法院資訊處製作；財團法人民間司法改革基金會備份。
